【裁判字號】    95,易,1690
【裁判日期】    951120
【裁判案由】    詐欺
【裁判全文】
臺灣臺中地方法院刑事判決              95年度易字第1690號
公  訴  人  臺灣臺中地方法院檢察署檢察官
被      告  乙○○
上列被告因詐欺案件，經檢察官提起公訴（95年度撤緩偵字第21
4 號），被告於本院行準備程序時就被訴事實為有罪之陳述，經
受命法官聽取當事人意見後，由本院合議庭裁定以簡式審判程序
審理，判決如下：
    主    文
乙○○意圖為自己不法之所有，以詐術使人將本人之物交付，處
有期徒刑陸月，如易科罰金，以銀元參佰元即新臺幣玖佰元折算
壹日。緩刑貳年。
    事實及理由
一、本院認定之犯罪事實及證據、應適用之法條，除檢察官起訴
    書「犯罪事實」欄一、第1例「乙○○與其同居人甲○○（
    業另案提起公訴）因做內衣生意．．．」，應更正為「乙○○因做內衣生意．．．」；第4、5例「乙○○遂以其名義與
    甲○○各參加一會」，應更正為「乙○○遂以其名義參加一
    會」；第5例「詎甲○○與乙○○竟意圖．．．」，應更正
    為「詎乙○○竟意圖．．．」；刪除第6例「渠等」；第7例
    「．．．之第一會．．．」，應更正為「．．．第一會（即
    92年2月20日）；另刪除第8、9例關於「甲○○」之記載外
    ，其餘均引用該起訴書之記載（如附件）。
二、刑法第339條第1項之詐欺取財罪，其法定刑定有1000元以下
    之罰金刑，然被告行為後，於民國95年 6月14日增訂刑法施
    行法第1條之1，並規定：「中華民國94年1月7日刑法修正施
    行後，刑法分則編所定罰金之貨幣單位為新臺幣。94年1月7
    日刑法修正時，刑法分則編未修正之條文定有罰金者，自94
    年1月7日刑法修正施行後，就其所定數額提高為30倍。但72
    年 6月26日至94年1月7日新增或修正之條文，就其所定數額
    提高為3倍。」，且94年 2月2日公布95年7月1日施行之刑法
    第33條第 5款修正為：「主刑之種類如下：˙˙˙五、罰金
    ：新臺幣1000元以上，以百元計算之」，是依修正後之法律
    ，刑法第339條第1項之詐欺取財罪，所得科處之罰金刑最高
    為新臺幣30000元、最低為新臺幣 1000元；而被告行為時適
    用之罰金罰鍰提高標準條例第1 條前段規定：「依法律應處
    罰金、罰鍰者，就其原定數額得提高為 2倍至10倍。但法律
    已依一定比率規定罰金或罰鍰之數額或倍數者，依其規定」
    、現行法規所定貨幣單位折算新臺幣條例第 2條規定：「現
    行法規所定金額之貨幣單位為圓、銀元或元者，以新臺幣之
    3倍折算之」，及修正前刑法第33條第5款規定：「主刑之種
    類如下：˙˙˙五、罰金：1 元以上」，是依行為時之法律
    ，刑法第339條第1項之詐欺取財罪，所得科處之罰金刑最高
    為新臺幣30000元，而最低均為新臺幣 30元。因此，比較上
    述修正前、後之刑罰法律，自以被告行為時之舊法即依修正
    前刑法第33條第5款，並配合罰金罰鍰提高標準條例第1條前
    段，對被告為有利。
三、按行為後法律有變更者，適用行為時之法律。但行為後之法
    律有利於行為人者，適用最有利於行為人之法律，刑法第 2
    條第1項定有明文。而被告於犯罪時之刑法第41條第1項前段
    規定：「犯最重本刑為 5年以下有期徒刑以下之刑之罪，而
    受 6個月以下有期徒刑或拘役之宣告，因身體、教育、職業
    、家庭之關係或其他正當事由，執行顯有困難者，得以1 元
    以上3元以下折算1日，易科罰金。」又被告行為時之易科罰
    金折算標準，修正前罰金罰鍰提高標準條例第2 條前段（現
    已刪除）規定，就其原定數額提高為100倍折算1日，則本件
    被告行為時之易科罰金折算標準，應以銀元300元折算1日，
    經折算為新臺幣後，應以新臺幣900元折算為1日。惟95年 7
    月1日修正公布施行之刑法第41條第1項前段則規定：「犯最
    重本刑為五年以下有期徒刑以下之刑之罪，而受六個月以下
    有期徒刑或拘役之宣告者，得以新臺幣一千元、二千元或三
    千元折算一日，易科罰金。」比較修正前後之易科罰金折算
    標準，以95年7月1日修正公布施行前之規定，較有利於被告
    ，則應依刑法第2條第1項前段，適用修正前刑法第41條第 1
    項前段規定，定其折算標準。
四、又被告前未曾受有期徒刑以上刑之宣告，有臺灣高等法院被
    告前案紀錄表 1紙在卷可按，其於本院審理期間業已與告訴
    人丁○○達成和解，有和解書1 份在卷可參，告訴人並當庭
    表示不願追究之意，且如令被告入獄服刑或易科巨額罰金，
    無啻增加其償還款項之困難，亦非告訴人所樂見，本院審以
    上情，認被告經此偵審教訓，當益知戒慎而無再犯之虞，爰
    併依刑法第74條第1項第1款規定予宣告緩刑二年，以勵自新
    。
五、依刑事訴訟法第299條第1項前段、第273條之1第1項、第310
    條之2、第454條，刑法第2條第1項前段、第339條第1項、第
    74條第1項第1款，修正前刑法第41條第 1項前段，罰金罰鍰
    提高標準條例第1條前段，修正前罰金罰鍰提高標準條例第2
    條，現行法規所定貨幣單位折算新臺幣條例第 2條，判決如
    主文所示。
六、如不服本判決，得於判決書送達之日起10日內，以書狀敘述
    理由，向本院提出上訴。
中    華    民    國    95    年    11    月    20    日
                  刑事第三庭    法  官  賴妙雲
上正本證明與原本無異。
如不服本判決，應於送達後十日內向本院提出上訴狀（須附繕
本），上訴於台灣高等法院台中分院。
                                書記官  孫曉鳳
中    華    民    國    95    年    11    月    20    日
附錄論罪科刑法條
刑法第三百三十九條第一項
第  339 條  （普通詐欺罪）
            意圖為自己或第三人不法之所有，以詐術使人將本
            人或第三人之物交付者，處五年以下有期徒刑、拘
            役或科或併科一千元以下罰金。
            以前項方法得財產上不法之利益或使第三人得之者
            ，亦同。
            前二項之未遂犯罰之。
附件：
臺灣臺中地方法院檢察署檢察官起訴書
                                   95年度撤緩偵字第214號
    被      告  乙○○  女  44歲（民國○○年○月○○日生）
                        住彰化縣埔心鄉○○路65巷66號
                        國民身分證統一編號：Ｚ000000000號
上列被告因詐欺案件，已經偵查終結，認為應該提起公訴，茲將
犯罪事實及證據並所犯法條分敘如下：
        犯罪事實
一、乙○○與其同居人甲○○（業另案提起公訴）因做內衣生意
    需款孔急，自友人處得知丁○○自任會首召集民間互助會，
    連同會首共16會，會期自民國92年 1月20日起，每會新台幣
    （下同）2 萬元，採內標方式，乙○○遂以其名義與甲○○
    各參加一會。詎甲○○與乙○○竟意圖為自己不法之所有，
    明知渠等已週轉不靈，並無支付死會會款之資力，仍於開標
    後之第一會即以「乙○○」名義用6200元之高價將會標走，
    使丁○○不疑有他支付會款21萬3千2百元予甲○○與乙○○
    ，嗣甲○○與乙○○即未再支付死會會款，且遷居他處，避
    不見面，丁○○始知受騙。
二、案經丁○○告訴偵辦。
        證據並所犯法條
一、訊據被告乙○○固坦承於標取會款，惟矢口否認有何詐欺犯
    行，辯稱：伊標完會還有再繳六個月的會款，後來因經濟困
    難，無力再繳云云。惟查：右揭事實，業據告訴人丁○○指
    述綦詳，並有互助會會單及本票各一紙附卷可稽，而觀諸被
    告於互助會開始進行後之第一次標會即以高價標走會款，足
    見其需款恐急，再參以被告自承其經濟有困難，卻仍參加告
    訴人之互助會，得標後未再繳納任何死會會款，益徵渠等早
    已準備於標得會款之後倒會，其不法所有之意圖甚明，被告
    所辯顯係卸責之詞，不足採信，其罪嫌洵堪認定。
二、核被告所為，係犯刑法第339條第1項之詐欺取財罪嫌。
    被告與甲○○間，就上開犯行有犯意之聯絡及行為之分擔，
    請論以共同正犯。
三、依刑事訴訟法第251條第1項提起公訴。
    此  致
臺灣臺中地方法院
中    華    民    國    95    年    6    月    14    日
                              檢  察  官    丙  ○
本件正本證明與原本無異
中    華    民    國    95    年    6     月    21    日
                              書  記  官    詹  鈺  瑩


司法院資訊處製作；財團法人民間司法改革基金會備份。
